【裁判字號】    91,訴,1542
【裁判日期】    920103
【裁判案由】    侵權行為損害賠償
【裁判全文】
臺灣台南地方法院民事判決  九十一年度訴字第一五四二號
    原      告  乙○○
    被      告  甲○○
右當事人間請求侵權行為損害賠償事件，本院判決如左：
    主    文
被告應給付原告新台幣柒拾萬元，及自民國九十一年七月二十四日起至清償日止，按
週年利率百分之五計算之利息。
訴訟費用由被告負擔。
    事實及理由
一、原告主張：原告為泳翔實業有限公司（下稱泳翔公司）之負責人，名下登記該公
    司股權為新台幣（下同）捌拾萬元整，被告甲○○為該公司會計，竟利用原告八
    十八年十二月四日在監服刑期間，將本人持有該公司前揭股權中之七十萬元虛偽
    移轉為被告所有，此有經濟部中部辦公室九十一年五月八日函及附件為證，因「
    泳翔公司」目前積欠營業稅，且已向主管機關（台南市稅捐處）辦理停業及負責
    人卓麗瑤因通緝行蹤不明，無法出面蓋章，是該公司股東不得過戶移轉，從而本
    件原告之訴如請求「被告應將泳翔實業有限公司股東名義變更登記為原告名義」
    ，亦無法執行。是本件訴之聲明乃為金錢之請求，此乃基於客觀事實之情事符合
    判決執行之可行性，原告基於民法第一百七十八條、同法一百八十四條第一項提
    起本訴，求為判決被告應給付原告股金柒拾萬元，及自起訴狀繕本送達翌日起至
    清償日止之法定利息等語。並提出經濟部中部辦公室九十一年五月八日函影本一
    份、泳翔公司變更登記表影本一份等為憑，另請求：１向台南市稅捐處查詢(1)泳
    翔公司目前是否已辦理停業？(2)泳翔公司目前是否有積欠營業稅？(3)如辦理公司
    股東名義變更及營利事業登記證變更（因股東要變更）是否要先繳清欠稅及全體
    股東共同簽名始可辦理？２傳訊證人羅弘益。
二、被告抗辯：本件原告乙○○於七月一日開庭時有承認公司變更負責人一事，他也
    原本就知情，且新的負責人也就是乙○○之妻卓麗瑤也有向本人告知此事是由乙
    ○○本人同意的，而且他也知道公司的一切事務於乙○○入獄期間，全部都由卓
    麗瑤在負責的。有關侵佔股權一事，因為公司股東變更全部由卓麗瑤委託會計師
    代為辦理，本人是事後才知道股權轉換證書上，本人是取代乙○○的股份，且卓
    麗瑤也確實有向本人拿取六十萬元正的股金，此一事件除了卓麗瑤本人才可作證
    外，因為她是承攬我們共有的互助會，且又事隔多年，只能從她向朋友口中，曾
    給有提到我是股東而且有出資六十萬元做證明，因為她不只招攬本人入股外，也
    曾多次招攬其他朋友入股，被告係以自己資金而取得系爭股權，原告所述不實，
    且苟被告有返還之義務，亦僅返還該部分之股權而已，原告請求給付七十萬元並
    無理由等語，求為判決駁回原告之訴，並請求傳訊證人王瑞生。
三、兩造不爭之事實：
（一）原告主張其原為泳翔公司之股東，其出資額八十萬元，嗣於八十八年十二月日
      十四日原告因故入監執行期間，該公司向經濟部中部辦公室辦理變更登記，將
      原告原有之出資額八十萬元中，十萬元移轉登記予負責人卓麗瑤，七十萬元移
      轉登記予被告甲○○名下之事實，有原告所提之泳翔公司變更登記表、股東同
      意書影本在卷足憑，並為被告所不爭執。
（二）被告自陳：泳翔公司在八十八年十二月十四日辦理股東出資額移轉變更登記時
      ，該公司之財務狀況營運正常，後來是卓麗瑤把公司週轉金拿去四處花用，然
      後又被客戶倒帳，所以公司才會倒閉，這些都是在股權移轉後的事，股權移轉
      前，公司營運都正常等語。
（三）原告主張前揭八十八年十二月十四日辦理股東出資額移轉變更登記事宜，係被
      告與卓麗瑤二人所為，二人涉有共同侵權行為，依民法第一百八十四條、一百
      七十八條，對主張被告侵權行為損害賠償及不當得利返還請求權，而因泳翔公
      司現已停止經營，負責人卓麗瑤不知去向，已無從辦理股東權益變更，且縱能
      辦理股東權益變更，對原告亦無利益，乃請求被告賠償出資額七十萬元等情；
      被告則否認有何侵權行為及有何不當得利之情事，辯稱其承受七十萬元出資額
      係應卓麗瑤之邀請而入股，其本人確有交付出資額予卓麗瑤，並不知卓麗瑤係
      將原告之股東權移轉給伊，且原告所得請求者，僅有股東權益而已，並不能請
      求相當於股東權益之出資額等語。是本件兩造之爭點為：(1)被告是否成立侵權
      行為？(2)原告受有多少損害？(3)原告得否請求七十萬元現款補充其所受損害等
      為斷。
四、得心證之理由：
（一）按：「因故意或過失，不法侵害他人之權利者，負損害賠償責任。故意以背於
      善良風俗之方法，加損害於他人者亦同。違反保護他人之法律，致生損害於他
      人者，負賠償責任。但能證明其行為無過失者，不在此限。」民法第一百八十
      四條定有明文。本件原告原有之八十萬元出資額，經八十八年十二月十四日辦
      理股東出資額移轉變更登記後，其中出資額十萬元登記予卓麗瑤，另七十萬元
      則登記予被告名下，斯時原告因故在監執行，則原告陳稱其當時並不知情，亦
      未同意，係於出監後始知悉等語，應堪採認，則其原有之八十萬元股東出資額
      因股東權益變更登記而消滅，自屬受有損害；原告主張該股東權益移轉事宜為
      被告與卓麗瑤二人共同之作為，雖為被告所否認，被告辯稱其確有交付出資額
      予卓麗瑤，並不知卓麗瑤係直接將原告之股東出資額移轉其名下云云，惟查：
      接受辦理股東權益移轉事宜之羅弘益於九十一年十二月二日前揭偽造文書自訴
      案件審理時，到庭結證陳稱：「（問：是誰請你辦理股權移轉登記的事？乙○
      ○的章是誰交你的？）卓麗瑤請我辦理的，乙○○的印章是誰交給我的，我忘
      記了。」「（問：當時你們公司是否有要求被告出具委託書？）當時是他們打
      電話給我，要我到他們公司，去當時卓麗瑤說乙○○要退股，甲○○要入股，
      我就跟被告說要準備的東西，後來他們通知我，，東西準備好了，就交給我們
      公司辦理股權移轉登記的事。」「（問：辦理當時，是否知道乙○○在監服刑
      ？）我不知道。當時卓麗瑤是乙○○的太太，而且他們公司也委託我們公司代
      理稅務報帳已經好幾年了，所以當時不覺得辦理股權移轉登記有可疑的地方。
      」「（問：當時有無問卓麗瑤甲○○入股的股金有無交付？）我們只是問乙○
      ○要退多少股，甲○○要入多少股，實際上股金有無交付是他們公司的事情，
      我們事務所不過問，只要他們備妥資料，我們就會代辦。」「（問：承辦本件
      股權移轉登記過程中，有無接觸過甲○○？）有。他們公司要辦理本案時，請
      我過，去我過去時，與卓麗瑤、甲○○在他們辦公室坐下來談細節，及要移轉
      股份的多寡。」等語，堪認被告甲○○知道在辦理股東權益移轉登記時，其入
      股之股東權益係來自於原告乙○○原有八十萬股權中之七十萬股權，且至少並
      未確定原告乙○○同意將七十萬股東權益轉讓予伊。被告未確知原告是否同意
      將其股東權益轉讓之情況下，竟在八十八年十二月十四日辦理股東出資額移轉
      變更登記時，明知其七十萬元股東權益係來自於原屬原告所有之股東權益，猶
      同意接受並辦理股東權益變更登記，造成原告受有損害，雖原告未能舉證證明
      被告係明知而為，然被告亦無法免除其應注意而未注意之過失責任，從而原告
      依民法第一百八十四條第一項前段之規定，主張被告應負侵權行為損害賠償責
      任，自無不合。
（二）如前款所陳，本件被告對原告既應負侵權行為損害賠償責任，依民法第二百十
      三條第一項所示，其賠償之方法自應回復原告損害發生前之原狀，本件原告原
      告之八十萬元股東出資額權益中，七十萬元移轉登記於被告名下，原告原得向
      被告請求回復該七十萬元股東出資額權益，惟泳翔公司現已倒閉並停止營運，
      負責人卓麗瑤亦不知去向，則該七十萬元出資額之泳翔公司股東權益，就現況
      而言，已無任何價值存在，而因負責人卓麗瑤走避，現另案遭到通緝，亦無從
      辦理股東權益回復登記，是原告主張該七十萬元出資額之股東權益已無從回復
      其於八十八年十二月十四日辦理股東權益移轉登記時之價值等情，自堪採認。
      按民法第二百十五條規定：「不能回復原狀或回復顯有困難者，應以金錢賠償
      其損害。」本件被告所負回復原狀之義務，既已有回復顯有困難之情形，則原
      告捨回復七十萬元之股東出資額權益，請求被告以金錢賠償之，自非無由。至
      於被告應以多少數額之金錢賠償原告，自應考量於八十八年十二月十四日辦理
      股東權益移轉登記時，該七十萬元出資額股東權益之價值。查：「泳翔公司在
      八十八年十二月十四日辦理股東出資額移轉變更登記時，該公司之財務狀況營
      運正常，後來是卓麗瑤把公司週轉金拿去四處花用，然後又被客戶倒帳，所以
      公司才會倒閉，這些都是在股權移轉後的事，股權移轉前，公司營運都正常。
      」此為被告所自陳，顯見原告原有之七十萬元出資額股東權益在辦理股東權益
      移轉時，並無減損其價值之情事，此由被告在本院九十一年度自字第一六三號
      偽造文書案件於九十一年十二月二日審理時，被告自陳：「我是將七十萬元拿
      給卓麗瑤。」，即其取得七十萬元出資額之股東權益，係支付入股金七十萬元
      ，是原告因股東權益遭變更登記喪失時，其變更登記予被告名下之七十萬元出
      資額股東權益，應有七十萬元之價值存在。又本件起訴狀繕本業已送達予被告
      ，此由被告已提出答辯狀之事實可證，雖送達證書因故未寄回本院，然依被告
      前揭答辯狀記載之日期為九十一年七月二十三日，堪為原告起訴狀繕本至遲應
      已於九十一年七月二十三日已送達於被告，乃被告並未履行其損害賠償責任，
      是原告自起訴狀送達之翌日即九十一年七月二十四日起即應負給付遲延責任，
      從而原告請求判決被告應給付原告七十萬元，及自起訴狀繕本送達被告之翌日
      （九十一年七月二十四日）起至清償日止，按週年利率百分之五計算之遲延利
      息，為有理由，應予准許。
（三）因本案事證已臻明確，兩造其餘主張陳述及所提之證據，均毋庸再予審酌，附
      此敘明。
五、據上論結：本件原告之訴為有理由，並依民事訴訟法第七十八條，判決如主文。
中      華      民      國    九十二    年      一      月      三      日
                              臺灣台南地方法院民事第二庭
~B法      官  王  國  忠
右為正本係照原本作成
如對本判決不服，須於判決送達後二十日內向本院提出上訴狀。
中      華      民      國    九十二    年      一      月      六      日
~B法院書記官  陳  富  賓


司法院資訊處製作；財團法人民間司法改革基金會備份。
